【裁判字號】    98,易,2853
【裁判日期】    981030
【裁判案由】    竊盜等
【裁判全文】
臺灣臺中地方法院刑事判決              98年度易字第2853號
公  訴  人  臺灣臺中地方法院檢察署檢察官
被      告  戊○○
                    現另案於臺灣臺中監獄執行中
上列被告因竊盜等案件，經檢察官提起公訴（98年度偵字第9940
號），本院判決如下：
    主    文
戊○○犯竊盜罪，累犯，處有期徒刑伍月，扣案之鑰匙、自製鐵
鉤鑰匙各壹支均沒收；又犯攜帶兇器竊盜罪，累犯，處有期徒刑
捌月；又犯收受贓物罪，累犯，處有期徒刑月。應執行有期徒
刑壹年，扣案之鑰匙、自製鐵鉤鑰匙各壹支均沒收。
    犯罪事實
一、戊○○前於民國90年間因違反毒品危害防制條例、搶奪、竊
    盜等案件，分別經本院判處有期徒刑1年2月、2年、1年10月
    ，合併定應執行刑為4年9月確定，經入監接續執行，於96年
    3月7日縮短刑期執行完畢。詎其仍不知悔改，
(一)、竟基於意圖為自己不法所有之竊盜犯意，於98年4月9日中
      午12時15分許，在臺中縣豐原市○○○道○段77號前，以
      自備鑰匙及自製鐵鉤鑰各1支，開啟丙○○放置在該處之
      車號6223-WH號紅色自小客車之車門及電門後，竊得該車
      供己代步之用。並在未經有偵查權之機關或公務員發覺其
      為上開犯行前，向警方自首上開犯罪事實而接受裁判。
(二)、又戊○○為避免駕駛上開贓車遭警查獲，另基於意圖為自
      己不法所有之加重竊盜犯意，於同年98年4月11日下午，
      在臺中縣后里鄉○里村○○路99巷附近之涼亭旁，持客觀
      上足供兇器使用之鐵製扳手1支，以卸下車牌螺絲之方式
      ，而竊得懸掛在乙○○放置在該處之車號6461-PT號自小
      客車上之同號車牌2面。得手後，即將該2車牌，懸掛在前
      開車號6223-WH號自小客車上，並將原上開6223-WH號車牌
      2面棄置在不詳處所。
(三)、又戊○○於98年4月14日中午，在臺中縣烏日鄉之烏日國
      中附近，明知姓名年籍不詳綽號「小黑」之成年男子所借
      予之車號CF-7340號藍色自小客車為贓物（該車為丁○○
      所有，係「小黑」於98年4月14日凌晨，在臺中縣豐原市
      ○○路293巷152弄16之1號竊得），竟另基於收受贓物之
      犯意予以收受，供己代步之用。嗣戊○○駕駛於98年4月
      15日下午4時許，駕駛上開車號CF-7340號藍色自小客車，
      行經臺中縣烏日鄉○○路山頂巷38號前，為警查獲上情。
二、案經臺中縣警察局烏日分局報請臺灣臺中地方法院檢察署檢
    察官偵查起訴。
    理    由
一、按被告以外之人於審判外之言詞或書面陳述，除法律有規定
    者外，不得作為證據，刑事訴訟法第159條第1項定有明文，
    此即學理上所稱「傳聞證據排除法則」。被告以外之人於偵
    查中向檢察官所為之陳述，除顯有不可信之情況者外，得為
    證據；被告以外之人於審判外之陳述，雖不符同法第159 條
    之1至第159條之4之規定，而經當事人於審判程序同意作為
    證據，法院審酌該言詞陳述或書面陳述作成時之情況，認為
    適當者，亦得為證據。當事人、代理人或辯護人於法院調查
    證據時，知有第159條第1項不得為證據之情形，而未於言詞
    辯論終結前聲明異議者，視為有前項之同意，亦為同法第15
    9之1第2項及第159條之5所分別明定。而鑒於採用傳聞證據
    排除法則之重要理由之一，係因傳聞證據未經當事人之反詰
    問予以覈實，若當事人願放棄對原供述人之反對詰問時，原
    則上即可承認該傳聞證據之證據能力，而揆諸我國刑事訴訟
    法第159條之5之立法理由，除參照前述傳聞證據排除法則之
    基本法理外，亦參考日本刑事訴訟法第326條之立法例，查
    日本刑事審判實務之運作，有關檢察官及被告均同意作為證
    據之傳聞書面材料或陳述，可直接援引該國刑事訴訟法第32
    6條作為傳聞例外之法律依據，僅在檢察官與被告不同意之
    情況下，乃須根據其他傳聞例外規定俾以斟酌該等書面材料
    或陳述是否具有證據能力，在當事人間無爭執之案件中，傳
    聞證據基本上均可依據前引規定提出於法院使用。據此，我
    國刑事訴訟法第159條之5之適用應可作同上之解釋，本件證
    人即被害人丙○○、乙○○、丁○○於警詢時所指證之情節
    ，固為被告以外之人在審判外之陳述，均屬傳聞證據，惟被
    告戊○○就前開審判外之陳述，迄於言詞辯論終結前，對於
    該等證人證詞之證據能力並未為異議之聲明，而本院審酌證
    人等陳述作成時之情況，核無違法取證及證明力明顯過低而
    顯有不可信之瑕疵及情況，亦認為以之作為證據為適當，故
    依上開規定及說明，前開證人丙○○、乙○○、丁○○之證
    述自得作為證據，合先敘明。
二、訊據被告戊○○對於上揭犯罪事實均坦承不諱，核與證人即
    被害人丙○○、乙○○、丁○○於警詢時所指證之情節相符
    ，並有贓物認領保管單、臺中縣警察局車輛尋獲電腦輸入單
    各3份、內政部警政署警政e網通受理報案e化平台系統2份、
    相關照片13張及刑案現場測繪圖1份等附卷可稽，堪認被告
    之自白與事實相符，本件事證明確，其前揭犯行均堪認定。
三、按對於未發覺之罪自首而受裁判者，得減輕其刑，刑法第62
    條前段定有明文。所謂自首，係以犯人在犯罪未發覺之前，
    向該管公務員申告犯罪事實，而受裁判為已足。且犯罪人在
    其犯罪未發覺前，向該管公務員告知其犯罪，不以自動到案
    向該管公務員告知為必要，即因其他犯罪受追問時，告知其
    未發覺部分之犯罪，而接受審判，仍不失為刑法上之自首。
    犯人在犯罪未發覺之前，向檢察官或司法警察官告知其犯罪
    ，而不逃避接受裁判，即與刑法第62條規定自首之條件相符
    ，不以言明自首並願受裁判為必要，又該條所謂未發覺之罪
    ，固非以有偵查犯罪權之機關或人員確知其人犯罪無誤為必
    要，而對於其發生嫌疑時，即得謂為已發覺；但此項對犯人
    之嫌疑，仍須有確切之根據得為合理之可疑者，始足當之，
    若單純主觀上之懷疑，要不得謂已發生嫌疑，最高法院88年
    臺上字第210號判決、最高法院85年臺上字第4908號判決可
    資參照。本件證人即承辦警員己○○到庭證述：於查獲當日
    前即98年4月15日之前幾日，戊○○有駕駛車號6223-WH紅色
    自小客車，當時用電腦查詢該車尚未報失竊，故未將他攔查
    ，惟隔天查詢發現該車已經報失竊，嗣於98年4月14日伊發
    現戊○○駕駛上開紅色自小客車，但車牌改懸掛車號6461-P
    T之車牌，故在隔天即98年4月15日聲請搜索票對戊○○進行
    搜索，埋伏當時發現戊○○駕駛車號CF-7340號之藍色自小
    客車，伊即尾隨至臺中縣烏日鄉○○路山頂巷38號前攔查，
    並以行動電腦查知該台自小客車也是贓車，是戊○○於警詢
    時主動向警方坦承，伊始確認戊○○是竊取上開車號6223-W
    H紅色自小客車之犯罪嫌疑人等情(見本院卷頁36) ，故應認
    警員己○○雖查知車號6223-WH紅色自小客車為贓車之事，
    僅係得以懷疑被告可能係車號6223-WH紅色自小客車之竊盜
    犯罪之嫌疑人，尚未可認有確切之根據得為合理可疑之情形
    ，依上開說明意旨，被告於警詢時主動帶同警員起獲車號62
    23-WH紅色自小客車，並坦認竊取之情(見警卷頁3)，仍應屬
    被告係對於未發覺之犯罪自首而接受裁判之情形，是被告辯
    述其自首犯罪事實一(一)之犯行之情，尚堪採信。另證人己○○雖亦證述：戊○○於警詢時主動向警方坦承，伊始確認
    戊○○是竊取上開車號6461-PT之車牌，及收受車號CF-7340
    號之藍色自小客車贓車之犯罪嫌疑人等詞(見本院卷頁36)，
    惟本院審視被告於警詢時係否認有竊取車號6461-PT之車牌
    ，及坦認竊取車號CF-7340號之藍色自小客車等情(見警卷頁
    3)，核與證人己○○上開證述內容有間，且被告於檢察官偵
    訊及本院審訊時係供稱其係自首竊盜車號6223-WH紅色自小
    客車之犯行，及坦認收受車號CF-7340號之藍色自小客車等
    情(分別見臺灣臺中地方法院檢察署98年度偵字第9940號卷
    頁8至10、本院卷頁24、27反)，是證人己○○前開證述內容
    容有誤認，自難採為可認定被告有何自首前揭一(二)、(三)
    所示犯罪事實之依據，附此敘明。
四、核被告所為，係犯刑法第320條第1項竊盜罪、同法第321條
    第1項第3款之攜帶兇器加重竊盜罪及同法第349條第1項之收
    受贓物罪。按刑法第321條第1項第3款之攜帶兇器竊盜罪，
    係以行為人攜帶兇器竊盜為其加重條件，此所謂兇器，其種
    類並無限制，凡客觀上足對人之生命、身體、安全構成威脅
    ，具有危險性之兇器均屬之，且祇須行竊時攜帶此種具有危
    險性之兇器為已足，並不以攜帶之初有行兇之意圖為必要(
    最高法院79年台上字第5253號判例意旨參照) ；本件被告持
    鐵製扳手1支竊取上開車號6461-PT號之車牌2面，其所使用
    之鐵製扳手十字係屬金屬材質，足以為殺傷人之生命、身體
    之器械，要係具有危險性之兇器無誤，故被告該項所為，係
    犯刑法第321條第1項第3款攜帶兇器竊盜罪。又被告前於90
    年間因違反毒品危害防制條例、搶奪、竊盜等案件，分別經
    本院判處有期徒刑1年2月、2年、1年10月，合併定應執行刑
    為4年9月確定，經入監接續執行，於96年3月7日縮短刑期執
    行完畢，此有臺灣高等法院被告前案紀錄表、臺灣臺中地方
    法院檢察署刑案資料查註紀錄表各1份在卷可按，被告前受
    有期徒刑執行完畢，5年內故意再犯本件有期徒刑以上之罪
    ，為累犯，應依刑法第47條第1項規定加重其刑。又被告所
    犯上開竊盜罪、攜帶兇器加重竊盜罪及收受贓物罪3罪，犯
    意各別、行為互殊，所侵害係不同被害人之財產法益，應予
    數罪併罰。另被告所犯上開犯罪事實一、(一)之竊取車號62
    23-WH紅色自小客車之犯行，承前揭三所述，係於未經有偵
    查權機關查覺前，向有偵查犯罪權限之警員自首並接受裁判
    ，爰依刑法第62條前段之規定減輕其刑，並依法先加重後減
    輕之。爰審酌被告上開所為對社會治安及被害人所生危害非
    輕，惟念被告犯後尚能坦承犯行，容有悔意，及其犯罪之動
    機、目的、手段等一切情狀，各量處如主文所示之刑，並定
    其應執行之刑。另扣案之鑰匙、自製鐵鉤鑰匙各1支，乃係
    被告所有供本件上開犯罪事實一、(一)之竊盜犯行所用之物
    ，爰依刑法第38條第1項第2款之規定宣告沒收之；末被告持
    以竊取6461-PT之車牌之鐵製扳手1支，雖係被告所有供犯罪
    所用之物，惟被告在本院審理時供述其不知道該支鐵製扳手
    在何處，可能放在前開車號6223-WH紅色自小客車車內之情(
    見本院卷頁26) ，是該支鐵製扳手雖無證據證明業已滅失，
    惟為避免將來執行之困難，爰不予宣告沒收之，併此敘明。
據上論斷，應依刑事訴訟法第299條第1項前段，刑法第320條第1
項、第321條第1項第3款、第349條第1項、第47條第1項、第62條
前段、第38條第1項第2款、第51條第5款，刑法施行法第1條之1
，判決如主文。
本案經檢察官甲○○到庭執行職務。
中    華    民    國    98    年    10    月    30    日
                        刑事第三庭  法  官  楊曉惠
上正本證明與原本無異。
如不服本判決，應於送達後10日內向本院提出上訴狀（應敘述具
體理由並附繕本）。
上訴書如未敘述理由，應於上訴期間屆滿後20日內補提理由書於
本院。
                                    書記官  謝明倫
中    華    民    國    98    年    10    月    30    日
附錄論罪科刑法條
刑法第320條第1項
意圖為自己或第三人不法之所有，而竊取他人之動產者，為竊盜
罪，處五年以下有期徒刑、拘役或五百元以下罰金。
刑法第321條第1項：
犯竊盜罪而有左列情形之一者，處六月以上五年以下有期徒刑：
一 於夜間侵入住宅或有人居住之建築物、船艦，或隱匿其內而犯
   之者。
二 毀越門扇、牆垣或其他安全設備而犯之者。
三 攜帶兇器而犯之者。
四 結夥三人以上而犯之者。
五 乘火災、水災或其他災害之際而犯之者。
六 在車站或埠頭而犯之
   者。
刑法第349條第1項
收受贓物者，處 3 年以下有期徒刑、拘役或 5 百元以下罰金。


司法院資訊處製作；財團法人民間司法改革基金會備份。
